最高法院民事裁定　　　　　　　　九十四年度台聲字第四二號
　　聲　請　人　甲　○
上列聲請人因與相對人乙○等間請求損害賠償再審事件，聲請訴
訟救助，對於中華民國九十三年九月九日本院裁定（九十三年度
台抗字第六六四號），聲請再審，關於民事訴訟法第四百九十六
條第一項第十三款部分，本院裁定如下：
    主  文
聲請駁回。
聲請訴訟費用由聲請人負擔。
    理  由
本件聲請人對於本院九十三年度台抗字第六六四號確定裁定（下
稱原確定裁定），主張有民事訴訟法第四百九十六條第一項第十
三款之再審事由，對之聲請再審，無非以：台灣高等法院以伊曾
繳納裁判費，提起再審之訴時，不能釋明其經濟狀況有重大變遷
，裁定駁回伊訴訟救助之聲請。伊以於前訴訟程序繳納之裁判費
，係向中國國際商業銀行借貸而來，共有房屋復不能自由處分，
而無資力支出訴訟費用，對之提起抗告。原確定裁定以伊未向法
律扶助基金會報到為由，而駁回伊之抗告。惟伊於九十三年九月
一日曾檢附財政部台北市國稅局九十二年度綜合所得稅各類所得
資料清單（下稱系爭清單）向財團法人法律扶助基金會台北分會
（下稱法律扶助基金會）申請訴訟救助，但法律扶助基金會以其
章程規定對再審事件不予扶助，爰檢附系爭清單、法律扶助基金
會函，依法聲請再審云云，為其論據。
惟按民事訴訟法第四百九十六條第一項第十三款規定得提起再審
之訴，除當事人發現未經斟酌之證物或得使用該證物者外，尚須
以該證物如經斟酌，當事人可受較有利益之裁判為要件，如該證
物縱加斟酌，仍不能認為當事人可受較有利之裁判者，即難認再
審之訴為有理由。又當事人在前訴訟程序曾經繳納裁判費，於該
訴訟程序確定後提起再審之訴時，如不能釋明其經濟狀況確有重
大之變遷，不得遽為聲請訴訟救助（本院七十三年台抗字第四六
一號判例參照）。查原確定裁定，係以：聲請人聲請訴訟救助，
所提出里長出具載有聲請人無業生活清苦之清寒證明書，並不足
以釋明其係窘於生活，且缺乏經濟信用，聲請人於前訴訟程序曾
提出同一內容之清寒證明書聲請訴訟救助，亦經最高法院以九十
三年度台聲字第七號裁定駁回，且聲請人於前訴訟程序上訴第二
審時，曾經繳納裁判費，抗告人未能提出能即時調查之證據，釋
明其經濟狀況嗣後確有重大變遷，尚不得聲請訴訟救助；而聲請
人提出中國國際商業銀行總管理處個人金融部卡務中心函、建物
登記簿謄本，亦難認其經濟狀況於前訴訟程序確定後確有重大變
遷，因而維持前訴訟程序台灣高等法院駁回聲請人訴訟救助聲請
之裁定，駁回聲請人之抗告。乃聲請人提出之系爭清單、法律扶
助基金會函二件證物，不過表明聲請人於九十二年度之收入狀況
（聲請人於九十二年五月十五日繳納前訴訟程序第二審裁判費）
，以及聲請人因提起再審之訴而申請法律扶助，不符合規定，法
律扶助基金會因而為不予扶助之決定。上開證物縱加斟酌，仍不
能認為當事人可受較有利之裁判。則聲請人對原確定裁定聲請再
審，求予廢棄，非有理由。
據上論結，本件聲請為無理由。依民事訴訟法第九十五條、第七
十八條，裁定如主文。
中　　華　　民　　國　九十四　年　　一　　月   十三 　日
                      最高法院民事第七庭
                          審判長法官  許　朝　雄
                                法官  謝　正　勝
                                法官  鄭　玉　山
                                法官  吳　麗　女
                                法官  楊　鼎　章
      本件正本證明與原本無異
                                      書  記  官
中　　華　　民　　國　九十四　年　　一　　月　二十五  日
                                                  ｍ
